【裁判字號】    98,交聲,581
【裁判日期】    980227
【裁判案由】    聲明異議
【裁判全文】
臺灣臺中地方法院刑事裁定             98年度交聲字第581號
原處分機關  交通部公路總局臺中區監理所豐原監理站
異  議  人
即受處分人  甲○○
上列異議人因違反道路交通管理處罰條例案件，對於交通部公路
總局臺中區監理所豐原監理站民國98年2月13日所為之處分（豐
監稽違字第裁63-Z3A012177號裁決書），聲明異議，本院裁定如
下：
    主    文
原處分關於吊扣駕駛執照拾貳個月部分撤銷。
甲○○汽車駕駛人駕駛汽車，經測定酒精濃度超過規定標準，吊
扣小型車普通駕駛執照壹年。
    理    由
一、原處分意旨略以：異議人即受處分人甲○○（下稱受處分人
    ）於民國98年2月12日1時20分許，駕駛車號A4-3130號自小
    客車行經國道1號南下167公里處時，因「酒後駕車經酒精測
    定器測為濃度0.54mg/l」之違規，經國道公路警察局泰安分
    隊警員掣開公警局交字第Z3A012177號舉發違反道路交通管
    理事件通知單予以舉發，本所即於98年2月13日以豐監監稽
    違字第裁63-Z3A012177號裁決書裁處受處分人罰鍰新台幣（
    下同）3萬4千500元，並吊扣汽車駕照12個月，及施以道安
    講習。又以汽車駕駛人因違反道路交通管理處罰條例第35
    條規定受吊扣駕駛執照處分，如無當時駕駛車種之駕駛執照
    ，仍應吊扣其持有其他車種之駕駛執照，主要係考量其違規
    行為對道路交通秩序之維持及交通安全已生較大之影響，基
    於1人1照之原則，故吊扣其持有之駕駛執照，以限制其繼續
    駕車行駛道路之權利，係屬駕駛行為之限制，非因其駕駛車
    類不同而有所差異，本所裁決吊扣其大貨車普通駕駛執照，
    於法並無不合等語。
二、受處分人聲明異議意旨略以：道路交通管理處罰條例第68條
    業經修正，本人因駕駛自小客車違規被吊扣大貨車普通駕照
    ，為裁罰不當，且有違行政程序法第7條之規定，請求撤銷
    原處分關於吊扣大貨車普通駕駛執照等語。
三、按汽車駕駛人飲用酒類或其他類似物後，其吐氣所含酒精濃
    度超過每公升0.25毫克，不得駕車；駕駛汽車經測試檢定酒
    精濃度超過標準，處汽車駕駛人罰鍰1萬5千元以上6萬元以
    下，並當場移置保管該汽車及吊扣駕駛執照1年，道路交通
    安全規則第114條第2款、道路交通管理處罰條例第35條第1
    項第1款分別定有明文。復按道路交通管理處罰條例第68條
    業於94年12月14日修正，並自95年3月1日施行，修正前之道
    路交通管理處罰條例第68條規定：「汽車駕駛人，因違反本
    條例及道路交通安全規則之規定，受吊扣或吊銷駕駛執照處
    分時，吊扣或吊銷其持有各級車類之駕駛執照。」，其立法
    意旨在於違規行為對道路交通秩序之維持及道路交通安全已
    生較大之影響，故規定吊扣或吊銷其持有各級車類之駕駛執
    照，以限制其繼續駕車行駛道路之權利，其係屬駕駛行為之
    限制，並不因所持駕駛執照種類不同而有所差異。而修正後
    之道路交通管理處罰條例第68條規定：「汽車駕駛人，因違
    反本條例及道路交通安全規則之規定，受吊銷駕駛執照處分
    時，吊銷其持有各級車類之駕駛執照。」，其立法理由略以
    ：「原條文將違法或違規駕駛人所持有各級車類之駕駛執照
    一併吊扣或吊銷，失之過酷，影響人民工作及生活甚鉅，爰
    修正之」等語。故依修正後道路交通管理處罰條例第68條之
    規定，受吊扣駕駛執照處分，不再吊扣其持有各級車類之駕
    駛執照，僅於受吊銷駕駛執照處分時，始吊銷其持有各級車
    類之駕駛執照，而限縮修正前條文之適用範圍，即受吊扣駕
    駛執照處分，不在本條規定適用之列。是依上開規定受吊銷
    駕照處分者，仍維持吊銷其持有各級車類之駕駛執照，至於
    受吊扣駕照處分者，則僅吊扣其違法或違規當時所駕駛車輛
    之駕駛執照，不再吊扣其持有各級車類之駕駛執照，其理甚
    明（臺灣高等法院臺中分院96年度交抗字第136號、第648號
    、97年度交抗字第632號裁定意旨參照）。
四、經查：
  (一)本件受處分人持有大貨車普通駕駛執照駕駛上開自用小客車
    ，經檢測後酒精濃度超過規定標準之違規事實，為受處分人
    所不爭執，亦有內政部警政署國道公路警察局公警局交字第
    Z3A012177 號號舉發違反道路交通管理事件通知單、交通部
    公路總局臺中區監理所豐原監理站豐監稽違字第裁63-Z3A01
    2177號裁決書各1份附卷可稽，本件違規事實堪以認定。
  (二)又本件受處分人上開違規行為係發生於98年2月12日，自應
    適用修正後之道路交通管理處罰條例第68條規定。且修正後
    道路交通管理處罰條例第68條之規定，既將「吊扣」等字刪
    除，是依上開說明，受處分人受吊扣駕駛執照處分時，自不
    得再吊扣其持有各級車類之駕駛執照，故原處分機關於作成
    吊扣駕駛執照處分時，應就行為人所應吊扣之駕駛執照種類
    予以限定，始符合依法行政原則。而受處分人為本件違規行
    為時，係駕駛自用小客車（普通小型車），此有上開舉發通
    知單附卷可憑，揆諸前開說明，其依法所受之處分應為限制
    其駕駛普通小型車之權利，即應吊扣其小型車普通駕駛執照
    ，自不能越級限制其駕駛大貨車之權利。
  (三)另公路機關因汽車駕駛人取得高1級車類之駕駛資格者，應
    換發駕駛執照，並准其駕駛較低級車類之車輛，而已領有大
    貨車駕駛執照者，得駕駛小型車、輕型機器腳踏車。而於現
    行實務上基於1人1照原則僅逐級核給汽車駕駛執照1張，致
    持有大貨車職業普通執照者，因駕駛普通小型車違規，而須
    吊扣小型車普通駕駛執照時，產生技術層面之困難，惟行政
    機關本應時時因應法令之變更，而精進其行政執行成效，斷
    不得因技術層面之困難，即置立法修正通過之條文不予遵守
    適用，甚或逾越比例原則，逕吊扣其持有各級車類之駕駛執
    照，侵害受處分人之工作權，是此執行技術層面之問題，尚
    難據為原處分並無不當之理由，而苛求受處分人容忍，併此
    敘明。
五、綜上所述，本件原處分機關未審酌吊扣「汽車駕照」12個月
    所生之法律效果，將包括受處分人持有各級駕駛執照12個月
    之生活及工作權利均影響甚鉅，與前開修正意旨有違，原處
    分逕為吊扣「汽車駕照」12個月部分之裁決，難認允當，本
    件聲明異議為有理由，應由本院將原處分關於吊扣「汽車駕
    照」12個月部分之裁罰撤銷，並就該撤銷部分改諭知如主文
    第2項所示之處分。至原處分機關另裁處受處分人罰鍰3萬4
    千500元，及施以道安講習部分，於法並無不合，且依受處
    分人聲明異議意旨，僅就原處分機關所處吊扣汽車駕照部分
    異議，此部分之處分自非屬本院應予審究之範圍，併予敘明
    。
六、據上論斷，應依道路交通管理處罰條例第87條第2項，道路
    交通案件處理辦法第20條規定，裁定如主文。
中    華    民    國    98    年    2     月    27    日
                  交通法庭    法  官  唐光義
以上正本證明與原本無異。
如不服本裁定，應於收受送達後5日內向本院提出抗告狀。（應
附繕本）
                              書記官  黃聖心
中    華    民    國    98    年    2     月    27    日


司法院資訊處製作；財團法人民間司法改革基金會備份。
